臺灣臺中地方法院刑事判決　　　　　　　　　　　　　九十一年度易字第五一一號
　　公　訴　人　臺灣臺中地方法院檢察署檢察官
　　被　　　告　丑○○
　　被　　　告　子○○
　　被　　　告　卯○○
右列被告等因竊盜等案件，經檢察官提起公訴（九十年度偵字第一八九二八號、九十
年度偵字第二一四五七號），本院判決如左：
    主  文
丑○○共同連續意圖為自己不法之所有，以恐嚇使人將本人之物交付，處有期徒刑壹
年拾月。扣案之Ｔ型一字起子及鐵鉤各壹支沒收。
子○○共同連續意圖為自己不法之所有，以恐嚇使人將本人之物交付，處有期徒刑壹
年陸月。扣案之Ｔ型一字起子及鐵鉤各壹支沒收。
卯○○幫助連續意圖為自己不法之所有，以恐嚇使人將本人之物交付，處有期徒刑肆
月，如易科罰金，以佰元折算壹日。緩刑貳年。
    事  實
一、丑○○、子○○及癸○○（另併他案由本院審理中）均係許宏齊（另行通緝）竊
    車勒贖集團成員，渠等共同基於為自己不法所有之概括犯意聯絡，自民國九十年
    九月十五日起至九十年十月十四日止（如附表編號二至十四所示之犯罪時間），
    分由許宏齊、癸○○等人持癸○○所有客觀上對人體具有危害、可供兇器使用之
    Ｔ型一字起子及鐵鉤等工具，子○○、丑○○等人擔任把風工作，於附表二至十
    四所示之時、地，竊取被害人丁○○等人所有之自用小客車（其中編號六號汽車
    ，已竊取得手並向車主恐嚇，但車主尚未及匯款即為警查獲，編號十一車主未匯
    款，而均屬未遂），得手後將竊得汽車交予許宏齊，並由許宏齊或丑○○以電話
    向丁○○等車主恫稱：如欲返還失竊之汽車，依指示匯款至指定之鍾文發、卯○
    ○設於郵局之00000000000000號或0000000000000
    0號帳戶，否則將汽車出售或解體等語，致丁○○等車主心生畏懼而分別匯款新
    臺幣（下同）二萬五千元至五萬元不等予許宏齊所指定之帳戶內，再由丑○○或
    子○○或許宏齊以鍾文發或卯○○上開帳戶之提款卡，至不詳處所之提款機將贖
    款領出，於得款後即將汽車返還與車主，附表編號四、六所示被竊汽車內財物遭
    渠等搜括花用，附表編號十二所示證件則棄置於不詳地點，計竊得十三輛汽車，
    恐嚇所得金額約四十餘萬，丑○○每次提領贖款可分得二千元之代價，子○○每
    次參與竊車可分得五千至一萬元不等之代價。卯○○明知許宏齊等人所收購他人
    帳戶，係供渠等竊取汽車後恐嚇車主匯入贖款之用，竟基於幫助之犯意，將其設
    於郵局之00000000000000號帳戶存摺及提款卡，以三千元之價格
    售予許宏齊，以供許宏齊、丑○○、子○○、癸○○等人竊取汽車後恐嚇車主時
    匯款之用，計有如附表所示編號八至十、十二至十四之車主鄭條斌等因遭許宏齊
    等人恐嚇後匯入五萬元不等金額。嗣於九十年十月十七日下午八時許，為警持搜
    索票在臺中市○○街六四之二號查獲，並扣得癸○○所有供竊車所用之Ｔ型一字
    起子及鐵鉤等工具，始查悉上情。
二、案經臺中市警察局移送臺灣臺中地方法院檢察署檢察官偵查起訴。
    理  由
一、訊據被告丑○○固坦承有提領被害人的贖款七、八次，領款時亦明暸是被害人贖
    車的錢，惟矢口否認有何竊車犯行，辯稱：伊只負責領錢，伊沒去偷車云云；被
    告子○○僅坦承共同竊取汽車二次及提領被害人贖款二次，並於竊車後分得二千
    至一萬不等之金錢；被告卯○○固坦承有將其所有之上開帳戶存摺及提款卡以三
    千元代價賣給許宏齊，惟矢口否認有何幫助恐嚇取財之犯行，辯稱：伊不知許宏
    齊買伊的帳戶是為了要擄車勒贖云云。然查：
  (一)按共同實施犯罪行為之人，在合同意思範圍以內，各自分擔犯罪行為之一部，相
    互利用他人之行為，以達其犯罪之目的者，即應對於全部所發生之結果，共同負
    責。又按共同正犯之成立，祇須具有犯意之聯絡，行為之分擔，既不問犯罪動機
    起於何人，亦不必每一階段犯行，均經參與。最高法院二十八年上字第三一一○
    號及三十四年上字八六二號分別著有判例可資參照。
  (二)如附表所示編號二至十四之被害人丁○○等人所有之汽車均係失竊後，再遭人以
    電話恐嚇要求匯款至上開鍾文發或謝淑慎帳戶，否則該車將被出售或解體，致如
    附表所示編號二至五、編號七至十、編號十二至十四之被害人丁○○等人心生畏
    懼，而分別匯款至鍾文發或謝淑慎帳戶，而如附表所示編號六、十一之被害人寅
    ○○、己○○並未匯款等情，業據被害人丁○○等人於警詢中指述甚詳，有警詢
    筆錄在卷可稽；且被告子○○於警詢、偵查中及本院審理時均坦承有和許宏齊、
    被告丑○○等人共同竊取如附表所示編號三、四之汽車，編號三、四之被害人王
    佩銀及蔡如玲均是把贖款匯至鍾文發之上開帳戶，而編號二、五至七之被害人也
    是被要求將贖款匯入鍾文發上開帳戶，足見之編號二、五至七之犯行亦是許宏齊
    犯罪集團所為無疑；又據被告卯○○供稱係許宏齊買其上開帳戶等語，而編號八
    至十四之被害人被要求將贖款匯入卯○○上開帳戶，顯見編號八至十四之犯行亦
    是許宏齊犯罪集團所為無訛。
  (三)被告丑○○辯稱：伊只負責領錢，伊沒去偷車云云。惟被告於警詢時供稱：伊有
    打電話給編號六之被害人寅○○，要被害人寅○○匯款四萬元才肯將該車交還被
    害人等語（參見被告丑○○第一次及第五次警詢筆錄），核與另案被告癸○○供
    述及被害人寅○○指述相符；且被告子○○於警詢、偵查中及本院審理時均供稱
    ：編號三那次是由許宏齊以螺絲起子及Ｔ字型金屬製鑰匙竊車，伊及被告丑○○
    在一旁把風等語（參見被告子○○第二次、第三次警詢筆錄，臺灣臺中地方法院
    檢察署九十年十月二十九日偵查筆錄，本院刑事卷宗九十一年二月七日調查筆錄
    第三頁、第五頁，本院刑事卷宗九十一年二月七日審判筆錄第四頁），又被告卯
    ○○於警詢時供稱：許宏齊出去竊車時，被告丑○○有時也會跟著出去等語（參
    見被告卯○○第二次警詢筆錄），足見被告丑○○確有以負責把風方式共同參與
    竊車及打電話向被害人勒贖之行為。再者，被告丑○○於警詢中坦承編號二、五
    、九至十三號之贖款是伊所提領（參見被告丑○○第五次警詢筆錄），又於本院
    審理時亦自承：在領錢時就知道是擄車勒贖之贖款，每領一次許宏齊給伊二千元
    代價等語（參見本院刑事卷宗九十一年二月二十七日調查筆錄第六頁，九十一年
    二月七日調查筆錄第八頁），此外，復有卷附之匯款單、車輛竊盜、車牌失竊個
    別查詢報表贓物認領保管單可資佐證及另案被告癸○○所有供犯罪所用之工具扣
    案足稽，益徵被告丑○○與許宏齊犯罪集團間具有犯意聯絡及行為分擔，且被告
    丑○○所得之代價均係自上開二帳戶提領後，再由許宏齊交付予被告丑○○，無
    從區分屬何次贖款而來，揆諸首開判例意旨，被告丑○○自應就其加入許宏齊犯
    罪集團後之行為，即編號二至十四之加重竊盜及恐嚇取財犯行負其法律上責任。
  (四)被告子○○於警詢、偵查中及本院審理時均坦承有於編號三、四所示之時、地，
    由許宏齊持螺絲起子及Ｔ字型金屬製鑰匙竊車時，在一旁把風，事後並得一萬至
    五千元不等之代價等語（參見被告第三次警筆錄，臺灣臺中地方法院檢察署九十
    年十月二十九日偵查筆錄，本院刑事卷宗九十一年二月七日調查筆錄第三、五頁
    ，本院刑事卷宗九十一年二月七日審判筆錄第四頁），又坦承有替許宏齊提領贖
    款二次，但不知是領那次之贖款等語（參見被告子○○第二次警詢筆錄，臺灣臺
    中地方法院檢察署九十年十月二十九日偵查筆錄，本院刑事卷宗九十一年二月七
    日調查筆錄第四頁），此外，復有卷附之匯款單、車輛竊盜、車牌失竊個別查詢
    報表贓物認領保管單可資佐證及另案被告癸○○所有供犯罪所用之工具扣案足稽
    ，足見被告子○○與許宏齊犯罪集團間具有犯意聯絡及行為分擔，且被告子○○
    所得之代價均係自上開二帳戶提領後，再由許宏齊交付予被告子○○，無從區分
    屬何次贖款而來，揆諸首開判例意旨，被告子○○自應就其加入許宏齊犯罪集團
    後之行為即編號三至十四之加重竊盜及恐嚇取財犯行負其法律上責任。
  (五)被告謝淑禛辯稱：伊原先不知道許宏齊買伊的帳戶是為了要擄車勒贖，伊是事後
    才知道云云。然一般國人向金融機構開設帳戶，並無任何法令限制，若係正當用
    途，大可光明正大，自行申請供己使用，何必向他人收購？被告卯○○辯稱原先
    不知許宏齊向其收購帳戶何用，即非無疑；且帳戶之用途係用來存提款項，而存
    摺、印章、提款卡、國民身分證等均係個人重要之物件，並具有一定金融交易目
    的及識別意義，一旦有人欲使用他人帳戶及做不明用途，依一般認知，必是隱身
    幕後之使用人欲利用人頭帳戶掩飾犯行免於遭人追查，自極易於令人有與不法犯
    罪之目的相關之合理懷疑，況被告卯○○具有高職學歷，焉有不知之理？又被告
    卯○○於警詢中供稱：許宏齊要伊以三千元代價將伊的郵局帳號賣給他做擄車勒
    贖之用等語（參見被告卯○○第一次警詢筆錄），而被告丑○○亦於警詢中供稱
    ：被告卯○○在許太齊向她借郵局帳戶及提款卡時，她就知道是用來作為竊車勒
    贖後提領贖款之用等語（參見被告丑○○第二次警筆錄），被告子○○於偵查中
    亦供稱：被告卯○○對其他被告擄車勒贖之事，她都知情等語（參見臺灣臺中地
    方法院檢察署九十年十一月十三日偵查筆錄），足見被告卯○○在出賣其上開帳
    戶時，即知係許宏齊用來做為竊車勒贖後提領贖款之用，復參以被告卯○○於警
    詢中自承有看到許宏齊打電話向被害人勒贖等語（參見被告卯○○第一次警詢筆
    錄），且如附表所示編號八至十四之被害人均被要求將贖款匯入其出賣予許宏齊
    之帳戶，有卷附之匯款單可憑，被告卯○○實要難委為不知，其幫助連續恐嚇取
    財之犯行，洵堪認定。
二、核被告丑○○、子○○所為，均係犯刑法第三百二十一條第一項第三款之攜帶兇
    器竊盜罪、同法第三百四十六條第一項之恐嚇取財罪；被告卯○○所為，係犯刑
    法第三百四十六條第一項、第五十六條之連續恐嚇取財罪之幫助犯。被告丑○○
    、子○○就上開加重竊盜及恐嚇取財之犯行與許宏齊及另案被告癸○○間，均有
    犯意聯絡及行為分擔，為共同正犯。所犯如附表所示編號二至十四之竊盜、恐嚇
    取財罪，均時間緊密，方法相同，觸犯構成要件相同之罪，顯係基於概括之犯意
    反覆為之，均為連續犯，依刑法第五十六條之規定，論以一罪，並各加重其刑（
    其中如附表所示編號六、十一號汽車，已竊取得手並向車主恐嚇，惟車主未匯款
    致未得逞而恐嚇取財未遂，惟因被告丑○○、子○○本於概括犯意犯同一罪名，
    仍成立連續犯）。公訴意旨認被告丑○○、子○○與許宏齊犯罪集團共同犯有如
    附表所示編號一所示之竊車勒贖案，然依卷證資枓僅能證明被告丑○○、子○○
    分別於編號二、三時才加入犯罪，並無證據可資證明被告丑○○及子○○與許宏
    齊犯罪集團就編號一之部分有犯意聯絡及行為分擔，是不能證明被告丑○○、子
    ○○共同犯有編號一之罪行，惟公訴意旨認此部分與前開論罪科刑部分有連續犯
    之裁判上一罪關係，爰不另無罪之諭知，附此說明。所犯加重竊盜罪、恐嚇取財
    罪間，有方法目的之牽連關係，為牽連犯，依刑法第五十五條規定，應從較重之
    恐嚇取財罪處斷。又被告卯○○幫助他人犯連續恐嚇取財罪，為從犯，爰依刑法
    第三十條第二項減輕其刑。公訴意旨又認被告卯○○涉有連續竊盜之幫助犯罪嫌
    ，然卯○○出賣帳戶行為僅可使被告丑○○及子○○可自其帳戶內取得被害人之
    贖款，係恐嚇取財之幫助行為，並非幫助被告丑○○、子○○竊車行為，此外本
  院又查無被告卯○○有幫助竊盜之積極證據，惟公訴意旨認此部分與前開論罪科
    刑部分有牽連犯之裁判上一罪關係，亦不另無罪之諭知，併此敘明。爰審酌被告
    丑○○、子○○年輕力壯，不思奮發，連續竊取他人車輛並恐嚇被害人交付贖款
    ，對社會危害頗巨，被告卯○○因一時起貪念致犯此罪行，手段尚稱平和，暨渠
    等品行、素行、智識、犯罪之目的等情狀，分別量處如主文所示之刑，被告卯○
    ○並諭知易科罰金之折算標準，以示懲儆。末查被告卯○○前未曾受有期徒刑以
    上刑之宣告，有臺灣臺中地方法院檢察署刑案記錄查註表及臺灣高等法院被告全
    國前案紀錄表在卷足佐，因一時貪慾圖便，短於思慮，致觸犯本案犯行，經此起
    訴審判，當知所警愓，信無再犯之虞，本院認所宣告之刑以暫不執行為適當，併
    諭知緩刑二年，以啟自新。扣案之Ｔ型一字起子及鐵鉤等工具雖係另案被告癸○
    ○所有，惟另案被告癸○○與本案被告丑○○、子○○係屬共同正犯，上開扣押
    物亦係供被告丑○○、子○○犯罪所用之物，是仍應依刑法第三十八條第一項第
    二款宣告沒收。
據上論斷，應依刑事訴訟法第二百九十九條第一項前段，刑法第二十八條、第五十六
條、第三十條第二項、第三百四十六條第一項、第三百二十一條第一項第三款、第五
十五條、第四十一條第一項前段、第七十四條第一款、第三十八條第一項第二款，罰
金罰鍰提高標準條例第一條前段、第二條，判決如主文。
本案經檢察官林蓉蓉到庭執行職務
中      華      民      國      九十一      年      四    月      九    日
                                臺灣臺中地方法院刑事第一庭
                                    審判長法  官  林  清  鈞
                                          法  官  鄭  文  祺
                                          法  官  黃  裕  仁
右正本證明與原本無異。
如不服本判決，應於送達後十日內向本院提出上訴狀（須附繕本），上訴於臺灣高等
法院臺中分院。
                                          書記官
中      華      民      國      九十一      年      四    月      九    日
附表：
┌─┬──────────┬────────┬───┬─────────┐
│編│犯    罪    時    間│失竊車輛車牌號碼│      │                  │
│  ├──────────┼────────┤被害人│  匯  款  帳  戶  │
│號│犯    罪    地    點│損  失  財  物  │      │                  │
├─┼──────────┼────────┼───┼─────────┤
│一│90年９月日９時許  │ Ｈ九－五二九三 │廖倚鋒│金融機構：郵局    │
│  │                    │ （自用小客車） │      │戶名：鍾文發      │
│  │臺中市○○○路二十巷│ 贖款二萬五千元 │      │帳號：○○二一○三│
│  │二之一號            │                │      │      ○○五八二五│
│  │                    │                │      │      四六        │
├─┼──────────┼────────┼───┼─────────┤
│二│90年９月日時許  │ 八Ｈ－二○六九 │丁○○│金融機構：郵局    │
│  │                    │ （自用小客車） │      │戶名：鍾文發      │
│  │臺中市市○○路與惠民│ 贖款三萬元     │      │帳號：○○二一○三│
│  │路口                │                │      │      ○○五八二五│
│  │                    │                │      │      四六        │
├─┼──────────┼────────┼───┼─────────┤
│三│90年９月日時許  │ ＲＪ－一四二九 │王佩銀│金融機構：郵局    │
│  │                    │ （自用小客車） │      │戶名：鍾文發      │
│  │臺中市○○路○段國安│ 贖款二萬三千元 │      │帳號：○○二一○三│
│  │國宅前              │                │      │      ○○五八二五│
│  │                    │                │      │      四六        │
├─┼──────────┼────────┼───┼─────────┤
│四│90年１０月１日６時５分│ Ｂ八－三六八三 │蔡如玲│金融機構：郵局    │
│  │                    │ （自用小客車） │      │戶名：鍾文發      │
│  │臺中市○○路六一○號│ 贖款三萬元     │      │帳號：○○二一○三│
│  │前                  │ 損失蜜蠟及吊飾 │      │      ○○五八二五│
│  │                    │                │      │      四六        │
├─┼──────────┼────────┼───┼─────────┤
│五│90年１０月２日７時許  │ Ｍ二－六六四三 │甲○○│金融機構：郵局    │
│  │                    │ （自用小客車） │      │戶名：鍾文發      │
│  │臺中市○○路○段七巷│ 贖款三萬元     │      │帳號：○○二一○三│
│  │四三弄三號          │                │      │      ○○五八二五│
│  │                    │                │      │      四六        │
├─┼──────────┼────────┼───┼─────────┤
│六│90年１０月２日９時許  │ Ｒ七－七九六七 │寅○○│金融機構：郵局    │
│  │                    │ （自用小客車） │      │戶名：鍾文發      │
│  │臺中市○○區○○路與│本言明四萬元，但│      │帳號：○○二一○三│
│  │重慶路口            │未匯款。        │      │      ○○五八二五│
│  │                    │車內鑽戒、信用卡│      │      四六        │
│  │                    │、錄音機、現金一│      │                  │
│  │                    │萬元未尋獲。    │      │                  │
├─┼──────────┼────────┼───┼─────────┤
│七│90年１０月８日７時分│ Ｓ三－二四一九 │丙○○│金融機構：郵局    │
│  │                    │ （自用小客車） │      │戶名：鍾文發      │
│  │臺中市○○○街與大進│ 贖款三萬五千元 │      │帳號：○○二一○三│
│  │街口                │                │      │      ○○五八二五│
│  │                    │                │      │      四六        │
├─┼──────────┼────────┼───┼─────────┤
│八│90年１０月日６時許  │ 三Ｊ－一九七三 │鄭條斌│金融機構：郵局    │
│  │                    │ （自用小客車） │      │戶名：卯○○      │
│  │臺中市○○街四三六號│ 贖款五萬元     │      │帳號：○○二○○○│
│  │前                  │                │      │      三一二八○二│
│  │                    │                │      │      三四        │
├─┼──────────┼────────┼───┼─────────┤
│九│90年１０月日９時分│ Ｘ二－四五八八 │辛○○│金融機構：郵局    │
│  │                    │ （自用小客車） │      │戶名：卯○○  │
│  │臺中市○○○街五六號│ 贖款四萬五千元 │      │帳號：○○二○○○│
│  │                    │                │      │      三一二八○二│
│  │                    │                │      │      三四        │
├─┼──────────┼────────┼───┼─────────┤
│十│90年１０月日７時許  │ Ｍ二－○四二八 │戊○○│金融機構：郵局    │
│  │                    │ （自用小客車） │      │戶名：卯○○      │
│  │臺中市○村路○段    │ 贖款二萬五千元 │      │帳號：○○二○○○│
│  │一一八巷口          │                │      │      三一二八○二│
│  │                    │                │      │      三四        │
├─┼──────────┼────────┼───┼─────────┤
│十一│90年１０月日８時分│ Ｒ八－八六六○ │己○○│金融機構：郵局    │
│  │                    │ （自用小客車） │      │戶名：卯○○      │
│  │臺中市○○街十七號前│ 未匯款         │      │帳號：○○二○○○│
│  │                    │              │      │      三一二八○二│
│  │                    │                │      │      三四        │
├─┼──────────┼────────┼───┼─────────┤
│十二│90年１０月日時許  │ Ｒ九－一六九三 │乙○○│金融機構：郵局    │
│  │                    │ （自用小客車） │      │戶名：卯○○      │
│  │臺中市○○街十一巷  │ 贖款三萬元     │      │帳號：○○二○○○│
│  │九號前              │ 行車駕照未尋獲 │      │      三一二八○二│
│  │                    │                │      │      三四        │
├─┼──────────┼────────┼───┼─────────┤
│十三│90年１０月日時分│ 六Ｊ－三三三六 │壬○○│金融機構：郵局    │
│  │                    │ （自用小客車） │      │戶名：卯○○      │
│  │臺中市○○路○段    │ 贖款五萬元     │      │帳號：○○二○○○│
│  │四八八巷內          │                │      │      三一二八○二│
│  │                    │                │      │      三四      │
├─┼──────────┼────────┼───┼─────────┤
│十四│90年１０月日時許  │ Ｅ九－一二二五 │庚○○│金融機構：郵局    │
│  │                    │ （自用小客車） │      │戶名：卯○○      │
│  │臺中市○○街三四一號│ 贖款四萬元     │      │帳號：○○二○○○│
│  │前                  │                │      │      三一二八○二│
│  │                    │                │      │      三四        │
└─┴──────────┴────────┴───┴─────────┘
附錄論罪科刑法條
刑法第三百二十一條第一項第三款：
犯竊盜罪而有左列情形之一者，處六月以上五年以下有期徒刑：
三  攜帶兇器而犯之者。
刑法第三百四十六條第一項：
意圖為自己或第三人不法之所有，以恐嚇使人將本人或第三人之物交付者，處六月以
上五年以下有期徒刑，得併科一千元以下罰金。
